臺灣士林地方法院民事裁定
111年度建字第33號
原      告  星航工程有限公司
法定代理人  陳寶凉  
被      告  松旭營造股份有限公司
法定代理人  何傳盛  
上列當事人間請求給付工程款事件，本院裁定如下：
    主  文
本件於兩造仲裁程序終結前，停止訴訟程序。
原告應於收受本裁定翌日起十四日內將本件提付仲裁，並向本院
陳報，逾期即駁回其訴。
    理  由
一、按仲裁協議，如一方不遵守，另行提起訴訟時，法院應依他
    方聲請裁定停止訴訟程序，並命原告於一定期間內提付仲裁
    。但被告已為本案之言詞辯論者，不在此限。原告逾前項期
    間未提付仲裁者，法院應以裁定駁回其訴。第一項之訴訟，
    經法院裁定停止訴訟程序後，如仲裁成立，視為於仲裁庭作
    成判斷時撤回起訴。仲裁法第4條定有明文。又按法律文義
    之解釋，以「得」字表示者，指該項約定具有相對性，當事
    人有選擇權；以「應」字表示者，則指該項約定具有絕對性
    ，當事人間必須按該約定行之，並無選擇權（臺灣高等法院
    暨所屬法院84年度法律座談會民事類第23號研討結論可資參
    照），故若契約內文字約定非為「得」提付仲裁解決爭議，
    而是「應」提付仲裁，即應認定當事人間就爭議有依仲裁解
    決爭議之約定，此時若當事人逕行提起訴訟，而他方當事人
    援引仲裁法第4條第1項為妨訴抗辯時，法院即應裁定停止訴
    訟程序，並命當事人提付仲裁。
二、原告起訴主張略以：兩造於民國110年9月23日簽訂「北投溫
    泉路-青悠-型鋼椿及觀測系統工程（下稱系爭工程）」承攬
    契約書（下稱系爭契約），約定原告於110年10月6日進場施
    作，於111年3月15日完工及機具退場。原告業於111年2 月
    份部分完工且經被告勘驗無誤，原告多次向被告請求給付工
    程款新台幣（下同）123萬8,213元（下稱系爭工程款），惟
    被告無故拒不付款，為此爰依民法第505條規定，請求被告
    給付工程款123萬8,213元及遲延利息等語。
三、被告則以：兩造所訂系爭契約第11條約定「本契約所生爭議
    ，雙方同意訟前應經調解及仲裁程序；雙方不能調解時以台
    灣士林地方法院為第一審管轄法院。」原告起訴前未經調解
    及仲裁程序，違反系爭契約第11條之約定，被告不同意原告
    未經前置程序逕行起訴，其起訴並不合法。又原告既具狀表
    示已無調解意願，被告亦認無調解之必要，請求逕將本件提
    付仲裁等語，資為抗辯。
四、經查，兩造所訂系爭契約第11條約定「本契約所生爭議，雙
    方同意訟前應經調解及仲裁程序；雙方不能調解時以台灣士
    林地方法院為第一審管轄法院。」等語，有系爭契約書在卷
    足憑（見本院卷第98頁）。可見兩造就系爭契約所生之爭議
    ，已約定於提起訴訟前，應先經調解及仲裁程序以解決爭議
    ，基於契約信守原則，兩造自應受其拘束。又原告主張被告
    拒付系爭工程款，自屬系爭契約所生之爭議甚明。而原告已
    具狀表明其與被告協商許久而無共識，故無調解意願等語（
    見本院卷第126頁之陳報狀）；被告則表示原告既無調解意
    願，伊亦認為無調解之必要，請求逕將本件提付仲裁等語（
    見本院卷第148頁之公務電話紀錄表）。堪認兩造就被告應
    否給付系爭工程款乙事爭執甚劇，難有共識，依當事人之狀
    況可認調解顯無成立之望，已無先經調解程序之必要。故本
    件依系爭契約第11條約定：本件契約所生爭議於提起訴訟前
    「應」經仲裁程序，可見當事人間既有先經仲裁程序解決爭
    議之協議存在，從而原告就本件爭議即應依此仲裁協議之約
    定提付仲裁，事屬明確。本件原告不遵守上揭仲裁協議，先
    提付仲裁以解決爭議，逕行提起本件訴訟。被告既已具狀表
    明其不同意原告未經仲裁程序而遽行起訴，認起訴不合法等
    語（見本院卷第144頁之陳報狀），是被告已為妨訴抗辯，
    依仲裁法第4 條規定，法院即應依被告聲請裁定停止訴訟程
    序，並命原告於一定期間內提付仲裁；原告若逾期未提付仲
    裁者，法院應以裁定駁回其訴，爰裁定如主文。 
五、依仲裁法第4條第1項，裁定如主文。
中　　華　　民　　國　　111 　年　　8 　　月　　9 　　日
                  民事第二庭法　官　陳章榮　
以上正本係照原本作成。
如不服本裁定應於送達後10日內向本院提出抗告狀，並繳納抗告
費新臺幣1,000元。
中　　華　　民　　國　　111 　年　　8 　　月　　9 　　日
                            書記官　羅伊安